臺灣高雄地方法院刑事判決　　　　　　　96年度訴字第1314號
公　訴　人　臺灣高雄地方法院檢察署檢察官
被　　　告　乙○○
上列被告因違反毒品危害防制條例案件，經檢察官提起公訴（96
年度毒偵字第1951號）及移送併辦（96年度毒偵字第2765號、37
80號），嗣因被告就被訴事實為有罪之陳述，本院經聽取當事人
之意見後，改依簡式審判程序進行，判決如下：
    主  文
乙○○施用第一級毒品，累犯，處有期徒刑壹年。扣案之第一級
毒品海洛因肆包（均含包裝袋，各為：驗前淨重零點壹玖壹公
克、驗後淨重零點壹伍零公克、驗前淨重零點零伍壹公克、驗
後淨重零點零貳肆公克、驗前淨重零點零伍零公克、驗後淨重
零點零壹捌公克、驗前淨重零點零貳公克、驗後淨重零點零
零壹公克）及殘有海洛因之針筒壹支，均沒收銷燬之。
    事  實
一、乙○○前因違反毒品危害防制條例案件，經觀察、勒戒後無
    繼續施用毒品傾向，於民國89年6 月12日經檢察官以89年度
    毒偵字第1856號不起訴處分確定，又於90間因施用第一級毒
    品案件，經本院90年毒聲字第5745號裁定送觀察勒戒，因有
    繼續施用毒品傾向，再經本院90年毒聲字第6204號裁定送強
    制戒治，嗣因無繼續戒治之必要，於91年4 月4 日因停止其
    處分出監治，所餘戒治期間，付保護管束，於91年10月11日
    保護管束期滿，並經高雄地方法院檢察署90年毒偵字第4301
    號提起公訴，經本院90年度訴字第2956號判決處有期徒刑7
    月確定，於92年5 月24日執行完畢出監。於93年間再因施用
    毒品、竊盜案件，經臺灣高雄地方法院檢察署檢察官以93年
    度毒偵字第2567號、93年度速偵字第863 號提起公訴，經本
    院以93年度訴字第1915號判處有期徒刑9 月、93年度簡字第
    4125 號 判決有期徙刑3 月確定，於93年12月30日入監執行
    ，於94 年12 月14日縮短刑期執行完畢出監。詎其仍不知悔
    改，復基於反覆施用第一級毒品海洛因之集合犯意，自95年
    4 月中旬某時起至96年3 月30日上午14時10分許止，在高雄
    市左營區○○○路554 巷32號住處內，平均2 天施用1 次，
    將海洛因摻水混合後以針筒注射手臂之方式，反覆施用第一
    級毒品多次。嗣於下列時間、地點為警查獲：
(一)、於96年1 月28日14時40分，在高雄縣鳳山市○○路230 號旁
    防火巷，因形跡可疑為警查獲，經同意搜索後，在其褲子前
    面右邊口袋內扣得供施用之第一級毒品海洛因1 包（驗前淨
    重0.191 公克、驗後淨重0.150 公克，含沾有海洛因之包裝
    袋1 個）、褲子後面右邊口袋起出其所有供吸食用之殘有海
    洛因注射針筒1 支，同日下午4 時40分在高雄縣政府警察局
    林園分局港埔派出所，採集其尿液送驗，結果呈嗎啡陽性反
    應而查獲。
(二)、於96年2 月28日21時，在高雄市○○區○○路北極亭為警查
    獲，並扣得其所持有供施用之第一級毒品因2 包（驗前淨
    重0.05 1公克、驗後淨重0.024 公克、驗前淨重0.050 公
    克、驗後淨重0.018 公克，含沾有海洛因之包裝袋2 個），
    並經採集其尿液送驗後，結果呈嗎啡陽性反應，而獲悉上情
    。
(三)、於同年3 月30日14時10分，在高雄市○○○路527 號前為警
    查獲，並扣得其意圖施用而持有之第一級毒品海洛因1 包（
    驗前淨重0.023 公克、驗後淨重0.001 公克，含沾有海洛因
    之包裝袋1 個），同日下午13時16分，在高雄市政府警察局
    苓雅分局三多路派出所，採集其尿液送驗後，結果呈嗎啡陽
    性反應而查獲。
二、案經高雄縣政府警察局鳳山分局報請臺灣高雄地方法院檢察
    署檢察官偵查起訴及移送併辦。
    理  由
一、本件被告乙○○所犯為死刑、無期徒刑或最輕本刑為3 年以
    上有期徒刑以外之罪，其於準備程序中就被訴事實為有罪之
    陳述，經法官告知簡式審判程序之旨，並聽取公訴人及被告
    之意見後，依刑事訴訟法第273 條之1 第1 項規定，裁定由
    受命法官獨任進行簡式審判程序，合先敘明。
二、訊據被告乙○○對於上開事實均坦承不諱。且被告為警查獲
    時所採集之尿液，經檢驗結果，呈嗎啡陽性反應，此有臺灣
    檢驗科技股份有限公司96年2 月8 日、同年4 月18日濫用藥
    物尿液檢驗報告2 份及高雄市立凱旋醫院96年3 月12日濫用
    藥物尿液檢驗報告1 份在卷可稽。且被告為警查獲時所扣得
    之海洛因4 包（驗前淨重0.191 公克、驗後淨重0.150 公
    克、驗前淨重0.051 公克、驗後淨重0.024 公克、驗前
    淨重0.050 公克、驗後淨重0.018 公克、驗前淨重0.023
    公克、驗後淨重0.001 公克），經送高雄市凱旋醫院檢驗結
    果，確為海洛因成分無誤，此有高雄市立凱旋醫院96年3 月
    19日、96年4 月24日及96年5 月7 日濫用藥物成品檢驗鑑定
    書3 份附卷可參，復有扣案之海洛因4 包及注射針筒1 支可
    憑。是本件事證明確，被告施用第1 級毒品海洛因之犯行堪
    以認定。
三、按觀察、勒戒或強制戒治執行完畢釋放後，5 年內再犯毒品
    危害防制條例第10條施用毒品之罪者，應依法追訴，毒品危
    害防制條例第23條第2 項定有明文。乙○○前因違反毒品危
    害防制條例案件，經本院90年毒聲字第5745號裁定送觀察勒
    戒，因有繼續施用毒品傾向，再經本院90年毒聲字第6204號
    裁定送強制戒治，嗣因無繼續戒治之必要，於91年4 月4 日
    因停止其處分出監治，所餘戒治期間，付保護管束，於91年
    10 月11 日保護管束期滿，此有臺灣高等法院被告前案紀錄
    表在卷可參，是被告於強制戒治執行完畢釋放後，5 年內再
    犯本件施用毒品罪行，依前開法條之規定，應依法追訴，本
    院就被告本件施用毒品犯行，自得依法論罪科刑。
四、論罪科刑之理由：
(一)、核被告乙○○所為，係犯毒品危害防制條例第10條第1 項之
    施用第1 級毒品罪。其持有第1 級毒品後進而施用，其持有
    之低度行為為施用之高度行為所吸收，不另論罪。按刑事法
    若干犯罪行為態樣，本質上原具有反覆、延續實行之特徵，
    立法時既予特別歸類，定為犯罪構成要件之行為要素，則行
    為人基於概括之犯意，在密切接近之一定時、地持續實行之
    複次行為，倘依社會通念，於客觀上認為符合一個反覆、延
    續性之行為觀念者，於刑法評價上，即應僅成立一罪。學理
    上所稱「集合犯」之職業性、營業性或收集性等具有重複特
    質之犯罪均屬之。而毒品危害防制條例既依成癮性、濫用性
    及對社會危害性將毒品分為4 級，且僅處罰施用第1 、2 級
    毒品，足見該條例所處罰施用第1 、2 級毒品，其構成要件
    行為之要素係具有成癮、濫用之反覆、延續實行之性質，且
    依社會通念於客觀上認為係符合一個反覆、延續性之行為觀
    念。本件被告自95年4 月中旬起，至96年3 月30日14時10分
    止，以約每2 天施用1 次之頻率，反覆施用第一級毒品海洛
    因多次，應認係基於集合犯之同一概括犯意所為，自應論以
    集合犯之包括一罪，較為合理適當。而被告最後施用海洛因
    之時為96年3 月30日，修正後刑法已施行，無刑法第2 條第
    1 項比較修正前後刑法適用之問題。又本件公訴人辦併部分
    （96年度毒偵字第2765號、3780號），與前開經起訴部分之
    事實，有集合犯之實質上一罪關係，為起訴效力所及，本院
    自應一併加以審理，附此敘明。
(二)、被告有犯罪事欄之前科紀錄，有上開前科資料在卷可佐，其
    於徒刑執行完畢後5 年內，故意再犯本件有期徒刑以上之罪
    ，為累犯，應依刑法第47條第1 項之規定加重其刑。審酌被
    告犯罪後坦承犯行，且其施用毒品之犯行，性質上乃屬對自
    我身心健康之自戕行為，其行為本身對社會所造成之危害並
    非直接、鉅大，以及其犯罪動機、目的、手段及所生危害等
    一切情事，量處如主文所示之刑，以資懲儆。扣案之海洛因
    4 包（驗前淨重0.191 公克、驗後淨重0.150 公克、驗
    前淨重0.051 公克、驗後淨重0.024 公克、驗前淨重0.05
    0 公克、驗後淨重0.018 公克、驗前淨重0.023 公克、驗
    後淨重0.001 公克），經送鑑驗結果，確均含第一級毒品海
    洛因之成分，均應依毒品危害防制條例第18條第1 項前段宣
    告沒收銷燬之，而其上之包裝袋應殘留有些微毒品，客觀上
    無法析離，應視同毒品併宣告沒收銷燬，至送驗耗損部分因
    已滅失，爰不另宣告沒收銷燬。另扣案之針筒1 支，為被告
    用以施用海洛因之物，業經其供呈在卷，又上開物品經送鑑
    定結果，確均含有第一級毒品海洛因之殘留，有高雄醫學大
    學附設中和紀念醫院檢驗報告1 紙附卷可參，因客觀上已無
    法與殘留之海洛因完全析離，應視同毒品，爰亦依毒品危害
    防制條例第18條第1 項前段規定，不論屬於犯人與否，沒收
    銷燬之。
據上論斷，應依刑事訴訟法第299 條第1 項前段、第273 條之1
第1 項、毒品危害防制條例第10條第1 項、第18條第1 項前段，
刑法第11條、第47條第1 項，判決如主文。
本案經檢察官甲○○到庭執行職務。
中　　華　　民　　國　　96　　年　　6　　月　　4　　日
                  刑事第十五庭  法　官  文昌
以上正本證明與原本無異。
如不服本判決，應於收受送達後10日內向本院提出上訴書狀。
中　　華　　民　　國　　96　　年　　6　　月　　5　　日
　　　　　　　　　　　　　　　  書記官  吳良美
附錄本件論罪科刑之法條：
毒品危害防制條例第10條第1 項
施用第一級毒品者，處6 月以上5 年以下有期徒刑。
